【裁判字號】    98,聲再,187
【裁判日期】    980930
【裁判案由】    聲請再審
【裁判全文】
臺灣高等法院臺中分院刑事裁定         98年度聲再字第187號
再審聲請人
即受判決人  甲○○
                    (現於臺灣臺中女子監獄執行中)
送達代收人  張世明
上列聲請人因違反銀行法案件，對於最高法院97年度台上字第
5449號，中華民國97年10月30日第三審確定判決、本院96年度金
上訴字第2366號，中華民國97年4月16日第二審確定判決（原審
案號：臺灣臺中地方法院95年度金重訴字第1726號、起訴案號：
臺灣臺中地方法院檢察署94年度偵字第13323號、95年度偵字第
10882、21358號、96年度偵字第4286、16101、19102、19107號
），聲請再審及停止刑之執行，本院裁定如下：
    主  文
再審及停止刑罰執行之聲請均駁回。
    理  由
一、聲請意旨略以：(一)農盟國際企業股份有限公司(下稱農盟公
    司)董事長由董事推舉，聲請人非董事，無推舉權。農盟公
    司採總經理制，並非開會決定制，所有營運決策及經理人等
    內部人事，皆由總經理全權負責，其他人無權決定，農盟公
    司之營運組織，皆與聲請人無關。又農盟公司另發起設立之
    鑫驊國際企業股份有限公司，由董事長王葉圓滿負責出資辦
    理設立登記，其他股東均為乾股，不負責出資，亦不得參與
    董事會任何決議。(二)農盟公司自成立93年12月止，均未替聲
    請人甲○○申報到職投保勞健保以計算服務年資，足證聲請
    人並非農盟公司正式員工，且聲請人住於高雄市，並在王家
    景觀雕塑有限公司有固定工作，何能與在臺中總公司內部共
    犯有犯意聯絡及行為分擔？農盟公司之經營決策完全與聲請
    人無關。請准開始再審，並准予裁定停止刑罰之執行，以保
    人權云云。
二、按刑事訴訟法第420條第1項規定：「有罪之判決確定後，有
    左列情形之一者，為受判決人之利益，得聲請再審︰一、原
    判決所憑之證物已證明其為偽造或變造者。二、原判決所憑
    之證言、鑑定或通譯已證明其為虛偽者。三、受有罪判決之
    人，已證明其係被誣告者。四、原判決所憑之通常法院或特
    別法院之裁判已經確定裁判變更者。五、參與原判決或前審
    判決或判決前所行調查之法官，或參與偵查或起訴之檢察官
    ，因該案件犯職務上之罪已經證明者，或因該案件違法失職
    已受懲戒處分，足以影響原判決者。六、因發現確實之新證
    據，足認受有罪判決之人應受無罪、免訴、免刑或輕於原判
    決所認罪名之判決者。」、同法第435條第1項規定：「法院
    認為有再審理由者，應為開始再審之裁定。」、同法第435
    條第2項規定：「為前項裁定後，得以裁定停止刑罰之執行
    。」本件聲請人係依刑事訴訟法第420條第1項第6款規定聲
    請再審，惟所謂「發現確實新證據」，必該證據係於判決確
    定前因未經發現不及調查斟酌，至其後始行發現者而言。若
    證據於判決前已經當事人提出或聲請調查，經原法院捨棄不
    採者，即非該條所謂發現之新證據，不得據為聲請再審之原
    因（最高法院77年度台上字第55號判決參照）。又所謂發見
    確實之新證據，係指該證據於事實審法院判決前已經存在，
    為法院、當事人所不知，不及調查斟酌，至其後始行發見，
    且就證據本身形式上觀察，固不以絕對不須經過調查程序為
    條件，但必須顯然可認為足以動搖原有罪確定判決，而為受
    判決人無罪、免訴、免刑或輕於原判決所認罪名之判決者為
    限。故受理聲請再審之最後事實審法院，應就聲請再審理由
    之所謂「新證據」，是否具備事實審判決前已經存在，為法
    院、當事人所不知，事後方行發見之「嶄新性」，及顯然可
    認足以動搖原有罪確定判決，應為無罪、免訴、免刑或輕於
    原判決罪名之「顯然性」二要件，加以審查，為判斷應否准
    予開始再審之準據（最高法院93年度台抗字第98號裁定參照
    ）。
三、經查：
    聲請人所指上揭聲請意旨(一)(二)之事由，以農盟公司之董事會
    議簽到簿影本、董事會會議記錄、農盟公司營運規章、撥款
    總報表等為據，指聲請人為農盟公司股東兼監察人，僅具有
    監督責任並無參與公司決策之權；又以勞健保申報明細表、
    王家公司在職證明，指聲請人並非農盟公司之正式員工。然
    原第二審確定判決已於理由欄二、（二）部分詳加審酌其於
    卷內資料，認定聲請人曾參與任命農盟公司總經理、副總經
    理、消費福利委員會主任委員、副主任委員、財務長之對農
    盟公司之經營決策有重大影響之會議，顯見聲請人對農盟公
    司之經營決策非無任何影響力。故上揭農盟公司之董事會議
    簽到簿影本、董事會會議記錄、農盟公司營運規章、撥款總
    報表、勞健保申報明細表、王家公司在職證明等資料從形式
    上觀察，並不具備顯然可認足以動搖原有罪確定判決，應為
    無罪、免訴、免刑或輕於原判決罪名之「顯然性」要求。
四、綜上所述，聲請人所主張聲請再審之理由與刑事訴訟法第
    420條第1項第6款之規定不符，自難認為有再審之理由，聲
    請人之聲請，應予駁回。又其停止刑罰執行之聲請，亦失所
    依附，併予駁回之。爰依刑事訴訟法第434條第1項，裁定如
    主文。
中    華    民    國    98    年    9     月    30    日
            刑事第五庭審判長法  官  趙  春  碧
                            法  官  何  秀  燕
                            法  官  林  宜  民
以上正本證明與原本無異。
如不服本裁定，得於收受送達後5日內向本院提出抗告書狀(須附
繕本)。
                            書記官  吳  雅  菁
中    華    民    國    98    年    9     月    30    日


司法院資訊處製作；財團法人民間司法改革基金會備份。
